臺灣臺中地方法院民事判決　九十三年度訴字第一二三五號
　　原　　　告　　三木日光計劃管理委員會
　　法定代理人　　丁○○
　　訴訟代理人　　陳益軒　　律師
　　複　代理人　　黃柏霖　　律師
　　被　　　告　　乙○○
　　訴訟代理人　　陳坤榮　　律師
右當事人間請求返還所有物事件，本院於民國九十四年三月二十五日言詞辯論終結，
判決如左：
    主      文
原告之訴及假執行之聲請均駁回。
訴訟費用由原告負擔。
    事實及理由
壹、原告主張：
一、三木日光計劃社區（下稱系爭社區）為選舉第四屆管理委員，第三屆主任委員羅
    美惠乃依三木日光計劃管理委員會（下稱系爭管理委員會）組織章程第九條規定
    ，於九十二年十二月十二日召集第四屆區分所有權人第二次會議，並依管理委員
    會組織章程第五條規定，決議選任第四屆管理委員：店面區為林國和、三木建設
    之葉恆勇；遼寧區為蕭勝郎、甲○○、紀建州；和風區為韓玉青、陳宜謙；北屯
    區為黎素惠、林志賢、羅美惠、陳淳慧等計十一名，並於各區依得票數排序置候
    補委員一名：店面區為丁○○、遼寧區為葉儒鵬、和風區為丙○○、北屯區為陳
    明惠。惟嗣因部分第四屆管理委員店面區之林國和、遼寧區之甲○○、北屯區之
    黎素惠、林志賢、羅美惠、陳淳慧等人，其中部分係屬原第三屆管理委員，於選
    舉時被住戶指摘有作票行為（未開始投票即已有選票在票櫃內），因而於當選後
    自行辭職，依據三木日光計劃管理委員會組織章程之規定，並未明定委員請辭必
    須經由對外公告始生效力，是經其等簽署辭職書並提出於管理委員會，即生效力
    ，其等遺缺分由店面區之候補委員丁○○遞補、遼寧區之葉儒鵬遞補、和風區之
    丙○○遞補、北屯區之陳明惠遞補後，北屯區之管理委員仍有三名缺額，為順利
    推行管理委員會職務，避免社區無人管理，乃於九十三年二月三日召開第四屆第
    一次管理委員會會議，互推職務委員，先行推選若干職務委員主任委員丁○○、
    副主任委員蕭勝郎、財務委員葉儒鵬與韓玉青（暫代）、監察委員紀建州、公關
    委員葉恆勇（三木建設公司），並於九十三年二月六日公告職務委員當選名單，
    俟管理委員補選完畢再重行選任。而北屯區管理委員三名缺額依日光計劃住戶規
    約組織章程第七條第一項暨於九十三年二月二十三日所召開第四屆管理委員會第
    二次例行會議第二項議題所議決之決議辦理補選，經於九十三年三月十一日補選
    完畢，由江振昌、楊士欣、楊光男依住戶規約第七條暨地方自治選舉辦法規定，
    同額競選時，應視為當選，進而於九十三年三月二十一日召集第四屆管理委員會
    三月份臨時委員會議，出席人員有丁○○、蕭勝郎、紀建州、葉儒鵬、韓玉青、
    楊士欣、江振昌、楊光男等人，會議決議由丁○○擔任主任委員，同時選任其餘
    職務委員分別為副主任委員蕭勝郎、監察委員紀建州、財務委員韓玉青與葉儒鵬
    、事務委員楊士欣、江振昌與楊光男、公關委員葉恆勇（三木建設）、陳明惠與
    陳宜謙，並於九十三年三月二十三日公告職務委員當選名單，至此原告管理委員
    會組織已臻完備，是原告方為合法產生之管理委員會，且由丁○○擔任主任管理
    委員。
二、查附件(一)之印信為系爭管理委員會第三屆舊有印信，雖經決議廢除重刻之，惟附
    件(一)印信為系爭管理委員會留存往來銀行印鑑章，自有返還之必要，且附件(一)(二)
    之印章、存摺等均係原告所有，依系爭管理委員會組織章程規定係由相關職務委
    員掌管，於每屆新管理委員選任後自應辦理交接，而被告係非法補選，就其掌管
    之如附件(一)(二)之印章、存摺並無占有權限，自應移交原告辦理交接，詎料，被告
    竟拒絕返還，原告屢次催討均置若罔聞，爰依民法第七百六十七條前段規定訴請
    被告返還等語。
三、並聲明：(一)被告應將原告所有如附件(一)所示之印章、附件(二)所示之三本銀行存摺
    返還予原告；(二)願供擔保，請准宣告假執行。
貳、被告則以：
一、依三木日光計劃住戶規約第六條規定：「委員席次採分區方式不記名推選產生，
    各區委員產生由區分所有權人擔任之，管理委員就任時應予公告，解任時亦同」
    。上開規約之訂定係參考八十五年五月二十七日內政部台（八十五）內營字第八
    五七二七○○號函訂定之公寓大廈規約範本第五條第四項規定：「主任委員、副
    主任委員、財務委員及管理委員選任時應予公告，解任時亦同」，並與本社區向
    台中市北屯區公所報備存查之住戶規約完全相同，故依據上開規約之明文，管理
    委員辭職當然須經公告始生效力。查被告確為經合法選任之系爭管理委員會第四
    屆主任管理委員（相關選舉經過，詳見被告九十三年六月二十四日答辯狀所載）
    ，原告以九十三年二月六日之當選公告，自認其方為合法之管理委員會，惟該當
    選公告之主任委員丁○○未經區分所有權人會議選舉為管理委員，亦未經合法遞
    補，根本不具委員資格，其以「主任委員」自居，顯非適法；且被告為系爭社區
    合法選舉產生之主任管理委員，並依法組成管理委員會，附件(一)(二)之印章、存摺
    係依法保管持有，並非無權占有，故原告之主張，亦顯無理由。
二、再系爭社區九十三年度第五屆第第二次區分所有權人會議，業於九十三年十二月
    六日召開，順利選出包括被告在內之管理委員十三名，原告並未獲選為管理委員
    ，嗣於同年月三十一日進行新任委員職務推選，被告仍獲推選為主任委員，則被
    告現在係以系爭社區第五屆主任管理委員身分持有附件(一)(二)之印章、存摺，則原
    告以系爭社區第四屆區分所有權人會議管理委員選舉爭議，而認被告持有附件(一)
    (二)之印章、存摺為不合法云云，自無理由等語資為抗辯。
三、並聲明：(一)原告之訴及其假執行之聲請均駁回；(二)如受不利判決，願供擔保請准
    宣告免為假執行。
參、本院之判斷：
一、查被告主張系爭社區九十三年度第五屆第第二次區分所有權人會議，業於九十三
    年十二月六日召開，順利選出包括被告在內之管理委員十三名，原告並未獲選為
    管理委員，嗣於同年月三十一日進行新任委員職務推選，由被告獲推選為主任委
    員，被告現在係以系爭社區第五屆主任管理委員身分持有附件(一)(二)之印章、存摺
    等情，業據被告提出系爭社區九十三年度第五屆第二次區分所有權人會議記錄及
    系爭管理委員會第四、五屆管理委員交接會議各一份等為證（見本院卷第二二九
    頁至第二三四頁），且為原告所不爭執，自堪信為真正。則原告雖主張其為系爭
    管理委員會第四屆主任管理委員，然系爭管理委員會既已改選，原告並未獲選為
    管理委員，被告則獲選為主任管理委員，則不論系爭管理委員會第四屆之合法主
    任委員究為何者？然原告既非重新改選後第五屆之管理委員，現今並無任何持有
    保管附件(一)(二)之印章、存摺之權限，而系爭社區重新改選後，被告並經系爭管理
    委員會推舉為第五屆主任管理委員，其持有保管附件(一)(二)之印章、存摺乃基於主
    任管理委員之職權，自非無權占有，則原告主張被告為無權占有云云自屬無據。
二、綜合上述，本件系爭管理委員會已經改選被告為第五屆主任管理委員，被告屬有
    權持有保管附件(一)(二)之印章、存摺之人，並非無權占有，從而，原告主張依民法
    第七百六十七條前段規定請求被告返還附件(一)(二)之印章、存摺，為無理由，應予
    駁回，又其訴既經駁回，其假執行之聲請即失所依據，併予駁回。
肆、本件判決之基礎已臻明確，兩造其餘攻擊防禦方法及舉證，核與判決無影響，爰
    不另一一論述，併此敘明。
伍、訴訟費用負擔之依據：民事訴訟法第七十八條。
中　　　華　　　民　　　國　　九十四　　年　　　四　　　月　　　八　　　日
                                        臺灣臺中地方法院民事第三庭
~B審判長法　官　張瑞蘭
~B　　　法　官　李悌愷
~B　　　法　官　洪堯讚
一、右為正本係照原本作成。
二、如不服本判決，應於判決送達後二十日內，向本院提出上訴狀。（須按他造當事
    人之人數附繕本）。
三、提起上訴，應以上訴狀表明(一)對於第一審判決不服之程度，及應如何廢棄或變更
    之聲明，(二)上訴理由（民事訴訟法第四百四十一條第一項第三款、第四款），提
    出於第一審法院。
四、因財產權而起訴之案件，其向第二審法院上訴，應依民事訴訟法第七十七條之十
    六、第七十七條之十三之規定，預納裁判費，本件上訴人提起上訴，自應依法繳
    納上訴裁判費，關於上訴裁判費計算式為新臺幣十萬元以下部分為一千五百元、
    逾十萬元至一百萬元部分為每萬元一百六十五元、逾一百萬元至一千萬元部分為
    每萬元一百四十八點五元，逾一千萬元至一億元部分為每萬元一百三十二元（其
    畸零之數不滿萬元，以萬元計算）。
中　　　華　　　民　　　國　　九十四　　年　　　四　　　月　　　八　　　日
~B法院書記官　吳淑願
